臺北高等行政法院判決
　　　　　　　　　　　　　　　　　　 93年度訴字第03294號
　　　　　　　　　　　　　　　.
原　　　告　甲○○
法定代理人　乙○○
訴訟代理人　林永頌律師（兼送達代收人）
　　　　　　施穎弘律師
被　　　告　勞工保險局
代　表　人　丙○總經理）住同.
訴訟代理人　戊○○兼送達代收.
　　　　　　丁○○
上列當事人間因勞工保險條例事件，原告不服行政院勞工委員會
中華民國93年8月6日勞訴字第0930025888號訴願決定，提起行政
訴訟。本院判決如下：
    主  文
原告之訴駁回。
訴訟費用由原告負擔。
    事  實
一、事實概要：緣原告以正通興業有限公司為投保單位，加入勞
    工保險為被保險人，原告以其於民國（下同）83年10月7日
    工作時自工廠昇降梯內掉落致失智症、器質性精神病及頭部
    外傷、腦出血、腦室水腫術後、兩側跟骨骨折，檢據向被告
    申請職業傷害殘廢給付。經被告審查，以原告所患之殘廢程
    度符合勞工保險殘廢給付標準表第7項第3等級，乃於93年1
    月14日以保給殘字第09210355570號函（下稱系爭處分）核
    定按該等級發給1,260日職業傷害殘廢給付，扣除前已核發
    840日，補發420日計新台幣（下同）508,200元。原告不服
    ，向勞工保險監理委員會（下稱勞保監理會）申請審議，經
    審定駁回後，提起訴願，亦遭駁回，遂提起本件行政訴訟。
二、兩造聲明：
　(一)原告聲明求為判決：
    1.訴願決定、審議審定及原處分均撤銷。
    2.被告應作成補發原告第1等級殘廢給付653,400元之行政處
      分，及自93年1月5日起至給付日止按年息5%計算之利息。
  (二)被告聲明求為判決：駁回原告之訴。
三、兩造之主張：
甲、原告主張之理由：
一、訴願決定「引用『神經障害』規定，認同一事故『中樞神經
    』及『四肢』障害，應綜合單一審定」云云，惟原告「兩下
    肢活動障礙」係因「兩側腿骨骨折」所致，與前揭規定無關
    ，不應綜合論斷：
　(一)依殘廢診斷書記載，原告下肢殘廢原因係兩側腿骨骨折所致
    ：依財團法人長庚紀念醫院（以下簡稱長庚醫院）於92年6
    月27日核發予原告之勞工保險殘廢診斷書第1頁記載：「殘
    廢原因：．．．兩側腿骨骨折」「殘廢部位：兩下肢活動障
    礙」。
　(二)依最高法院確定裁判所載，原告下肢殘廢事由係工作中自4
    樓跌落以致雙側跟骨骨折及右踝骨折。最高法院以92年台上
    字第2655號裁定略謂：「本件被上訴人（即本件原告）受僱
    於上訴人為鈑金組組長，民國83年10月7日上午，與同事顧
    金平一同將汽車自2樓鈑金組以電梯移罝4樓停放，獨自乘用
    電梯下樓，竟以手吊在該電梯間內4樓之固定鋼樑，終因體
    力不支，自4樓跌落致受有雙側跟骨骨折、右踝骨折」。
二、退萬步言，縱原告「兩下肢活動障礙」係因「中樞神經障害
    」所致，保險殘廢給付標準表亦明定「中樞神經系統之頹廢
    症狀如發生於四肢，應按其發現部位所定等級定之」，否則
    將造成輕重失衡：
　(一)勞工保險殘廢給付標準表明定「中樞神經系統之頹廢症狀如
    發生於四肢、感覺器之機能障害，應按其發現部位所定等級
    定之」此規定應優先適用：按勞工保險殘廢給付標準表「精
    神神經障害」系列附註雖有「審定基本原則，應綜合全部病
    灶症狀」云云，但不得斷章取義，按勞工保險殘廢給付標準
    表「精神神經障害」系列附註全文略謂：「『精神、神經障
    害等級』之基本審定原則：綜合其病灶症狀．．．依左列各
    項狀況定其等級．．．(七)中樞神經系統之頹廢症狀如發生於
    四肢、感覺器之機能障害，按其發現部位所定等級定之。」
    故就其適用順序而言，「中樞神經系統之頹廢症狀如發生於
    四肢，按其發現部位所定等級定之」則屬具體規定，應優先
    適用，否則如「四肢、視力、耳、鼻、口」等皆受有重大傷
    害者，本經分別評價結果，可依勞工保險條例第55條規定升
    為第1等級，卻因同時有中樞神經障害致遭單一綜合審定，
    而未能評價為第1等級，顯然輕重失衡。
　(二)依鈞院見解，「中樞神經障害」如致「四肢障害」，應優先
    審定「四肢障害」，否則將發生「中樞神經及四肢均有障害
    」殘廢等級反低於「單純四肢障害」之輕重失衡情事。鈞院
    91年訴字第3235號判決略謂：「勞工保險殘廢給付標準表「
    精神神經」障害系列附註說明1之(七)亦有規定：『中樞神經
    系統之頹廢症狀如發生於四肢、感覺器之機能障害，按其發
    現部位所定等級定之，諸如因言語中樞損傷所致之失語症，
    準用言語機能障害審定之。』是立法意旨認為中樞神經系統
    之頹廢症狀如發生於四肢、感覺器之機能障害，則應優先按
    其發現部位所定等級定之，否則將發生因神經障害而致之四
    肢、感覺器之機能障害（通常尚伴隨有其他障害），其因神
    經障害殘廢等級認定標準而認定之等級，反較單純之四肢、
    感覺器之機能障害之殘廢等級為低之輕重失衡之情事。」
　(三)依鈞院見解，勞工同一事故之「神經障害」及「四肢障害」
    得分別審定，並得依勞工保險條例第55條規定升至第1等級
    。鈞院91年訴字第1720號判決略謂：「查本件被告依勞工保
    險殘廢給付標準表第6項目第2等級（註：較原告第7項目第3
    等級更嚴重之神經障害殘廢等級），核予原告1,000日普通
    傷害殘廢給付．．．(三)原告左側上肢手指功能障害部分，苟
    符合上開標準表「上肢機能障害」系列第101障害項目之「
    一手五指均喪失機能者」為第8殘廢等級，給付標準360日；
    其兩下肢喪失機能部分苟符合同表「下肢機能障害」系列第
    132障害項目「兩下肢均喪失機能者」為第2殘廢等級，給付
    標準1,000日。則依前揭勞工保險殘廢給付標準表「精神神
    經障害」系列附註(七)「中樞神經系統之頹廢狀如發生於四肢
    、感覺器之機能障害，按其發現部位所定等級定之，諸如因
    言語中樞損傷所致之失語症，準用言語機能障害審定之。」
    之規定，自應從上開兩項目之等級定其殘廢給付，要無疑義
    。
  (四)如原告上肢手指及兩下肢喪失機能，均符合前揭給付標準，
    依勞工保險條例第55條第4款明定：「被保險人身體遺存障
    害，同時適合殘廢給付標準表之第8等級至第1等級間任何兩
    項目以上時，按其最高殘廢等級再升兩等級給與之。但最高
    等級為第2等級以上時，按第1等級給與之」之規定，原告請
    求將前揭第132項目第2等級再升1等級之第1等級給付1,200
    日之殘廢給付，非無所據。
三、訴願決定維持原審定意見，係以被告特約醫師意見為斷，惟
    依鈞院見解，如被告機關或該醫師未就「其他殘廢項目不符
    合之原因」提出說明，則該意見仍不足為據：
　(一)勞保監理會93年4月8日審定書略謂：「經勞工保險局特約專
    科醫師據檢送之長庚紀念醫院92年4月17日、92年6月27日開
    具之殘廢診斷書及該院病歷資料審查，『劉君遺存永久性機
    能障害致終身不能從事工作，殘廢程度符合第7項第3等級。
    』」以上並為訴願決定所維持。
　(二)依鈞院見解，如被告未就「其他殘廢項目不符合之原因」提
    出說明，則該醫師意見仍不足為據。依鈞院91年度訴字第32
    35號判決：「本件被告依勞工保險殘廢給付標準表第8項目
    第7等級，核予原告660日殘廢給付，係以原告檢附財團法人
    奇美醫院90年3月31日開具審定殘廢之勞工保險殘廢診斷書
    ．．．為據。惟原告兩下肢癱瘓症狀雖因脊椎外傷所致，但
    依前開殘廢給付標準表『精神神經障害』系列附註1規定中
    樞神經系統之頹廢症狀如發生於四肢，按其發現部位所定等
    級定之，即原告症狀苟亦符合同表132項障害項目之『兩下
    肢均喪失機能』要件，則應適用第132項障害項目認定為第2
    等級殘廢等級。被告未說明何以原告殘廢程度未符合第132
    項，僅憑專科醫師之審查意見自有不足。」以上雖僅列於該
    案原告主張之下，但經鈞院所採納。
　(三)依鈞院見解，如醫師未就「其他殘廢項目不符合之原因」提
    出說明，則該意見仍不足為被告有利之證據。依鈞院91年度
    訴字第1720號判決略謂：「被告審核時，雖將前揭診斷書送
    請專業醫師審查，其審查意見明載：『機能遺存高度障害，
    致不能從事任何工作，日常生活需人扶助，符合給付標準表
    第6項第2等級』等語，有該意見書附卷可憑；惟查上開意見
    書並未對原告殘廢程度未同時符合標準表第52項目及第132
    項目提出說明。僅憑上開專業醫師之審查意見不足為被告有
    利之證據至明。」
　(四)被告及該特約專科醫師既未說明原告不符合勞工保險殘廢給
    付標準表第138項第4等級（兩下肢均遺存顯著運動障害）之
    原因，其意見自不足採。訴願機關及被告僅依特約專科醫師
    意見，即認定原告之殘廢程度僅符合第7項第3等級，惟被告
    及該特約專科醫師均未說明何以原告不符合勞工保險殘廢給
    付標準表第138項第4等級（兩下肢均遺存顯著運動障害）之
    原因，依前述鈞院91年度訴字第3235號判決及91年度訴字第
    1720號判決，該意見尚不足採。
四、被告以最高行政法院91年度判字第924號及93年度判字第975
    號判決，辯稱中樞神經系統之頹廢症狀如發生於四肢、感覺
    器之機能障害，準用其發現部位所定等級審定其精神神經障
    害等級，並非指除精神、神經障害項目外，同時構成其他障
    害項目云云，惟查上揭相關判決之案例事實，皆因中樞神經
    系統之頹廢症狀造成之四肢、感覺器之機能障害。原告除器
    質性精神病外，另係因兩腿腿骨骨折，造成之下肢活動障害
    ，與最高行政法院判決所認定之事實明顯不同。
五、被告辯稱依原告之殘廢診斷證明書，可見被告之下肢障害係
    因肌力不足所造成，而肢力不足係因中樞神經障害所引起，
    非骨折所造成云云。惟查原告之殘廢診斷證明書雖有記載原
    告肌力程度，但該表係針對精神及神經障害之評價所製，並
    未就骨折是否影響被告下肢活動障害為審查，被告事後提出
    之專業醫師審查意見書，亦皆未說明原告之骨折與下肢障害
    之關係，可見專業醫師並未就此表示意見，豈容被告斷言下
    肢障害係因肌力不足造成，且係因中樞神經障害所造成，而
    與骨折無關。
六、綜上所述，原告依勞工保險條例規定，應被評為殘廢給付標
    準表第1等級，再加發殘廢給付共653,400元並加計利息：
  (一)依勞工保險條例第55條規定：「殘廢給付依左列規定，審核
    辦理之：．．．四、被保險人身體遺存障害，同時適合殘廢
    給付標準表之第8等級至第1等級間任何兩項目以上時，按其
    最高殘廢等級再升3等級給與之。但最高等級為第2等級以上
    時，按第1等級給與之。」
　(二)原告同時符合第3等級和第4等級，故應再升3等級至第1等級
    ：
  　1.依被告93年1月14日函，原告符合勞工保險殘廢給付標準
      表第7項第3等級（中樞神經系統機能遺存顯著障害，終身
      不得從事工作）。
　  2.原告同時亦符合勞工保險殘廢給付標準表第138項第4等級
      （兩下肢均遺存顯著運動障害）。依勞工保險殘廢給付標
      準表記載：「兩下肢均遺存顯著運動障害者為第138項第4
      等級」而依長庚醫院於92年6月27日所核發予原告之勞工
      保險殘廢診斷書記載：「殘廢部位：兩下肢活動障礙」、
      「肌力程度：左下肢4級，右下肢4級」、「行動能力：需
      扶扙行走」。
  (三)被告應再加發殘廢給付共653,400元：
  　1.原告依前述說明，升至第1等級，並由普通傷病改定為職
      業傷病後，應發給1,800日給付標準，有勞工保險殘廢給
      付標準表之殘廢等級給付標準可稽。按原告平均日付額為
      1,210元計算，應發給2,178,000元。
  　2.依被告92年9月25日函，被告原核定原告殘廢等級為第3等
      級，發給840日普通殘廢給付，按原告平均日付額為1,210
      元計算，已發給1,016,400元。
  　3.依被告93年1月14日函，被告已改定原告為職業傷病，並
      補發508,200元。
  　4.綜上所述，被告應補發653,400元。
　(四)被告應加計給加自93年1月5日起至給付日止，按年息5%之利
    息：
  　1.依勞工保險條例施行細則第57條規定：「被保險人或其受
      益人申請現金給付手續完備經審查應發給者，保險人應於
      收到申請書之日起10日內發給之。」
　  2.依最高行政法院見解，被告給付如逾勞工保險條例施行細
      則第57條規定期限，即屬給付遲延，應按年息5%加計利息
      。最高行政法院92年度判字第1238號判決略謂：「本件係
      給付金錢為標的，上訴人自原應給付之時起負遲延義務，
      非自原審判決撤銷原處分起算。原審判決以上訴人核定被
      上訴人申請殘廢給付之日期為89年2月14日，依勞工保險
      條例施行細則第57條規定，應自申請日起10日內發給，則
      上訴人自89年2月24日以前，即應給付，逾期即屬給付遲
      延，應按年息5%計付利息，被上訴人請求自89年3月起給
      付遲延利息，於法並無不合，原審准自89年3月1日起計算
      遲延利息，亦無違誤。」
  　3.本件原告雖已於92年9月即已檢送申請書，惟因原告與雇
      主尚在民事訴訟中，故被告暫依普通傷害致殘給付，至到
      93年12月23日最高法院裁定後，方確立本案確係職業傷害
      致殘。雇主即於92年12月26日送申請書，有被告93年1 月
      14日函可稽，故依上開規定，被告自93年1月5日（即92年
      12月26日起算10日）以前，即應給付，逾期即屬給付遲延
      ，應按年息5%計付利息。
乙、被告主張之理由：
一、按上開殘廢給付標準表「精神、神經障害」等級之審定基本
    原則，應綜合其病灶症狀，對於永久喪失勞動能力與影響日
    常生活或社會生活活動狀態及需他人扶助情況定其等級，其
    障害部分不得分開論斷。又依其附註1之(四)規定，有失語、
    失認、失行等之病灶症狀、四肢麻痺、錐體外路症狀、記憶
    力障害、知覺障害、感情障害、意欲減退、人格變化等高度
    障害；或者麻痺等症狀，雖為輕度，身體能力仍存，但非他
    人在身邊指示，無法遂行其工作者，適用第3級。故「精神
    、神經障害」之審定，已將失語、失認、失行等病灶症狀，
    依其永久喪失勞動能力與影響日常生活或社會生活活動狀態
    及需他人扶助之情況，綜合定其等級。又精神、神經障害附
    註1之(七)係規定中樞神經系統之頹廢症狀如發生於四肢、感
    覺器之機能障害，準用其發現部位所定等級審定其精神神經
    障害等級，並非指除精神、神經障害項目外，同時構成其他
    障害項目，此亦為最高行政法院91年判字第924號判決及93
    年判字第975號判決所持見解。
二、本案經被告將原告於長庚醫院之病歷影本，及該院92年4月
    17日、92年6月27日出具之殘廢診斷書，送請專科醫師審查
    ，其意見為：「遺存永久性機能障害致終身不能從事工作者
    。綜合其殘廢程度已符合給付規定，其給付標準係符合第7
    項第3等級」，另依勞保監理會特約專科醫師審查意見略以
    ：「據長庚紀念醫院殘廢診斷書載『原告神智遲鈍，下肢肌
    力4，須持杖行走，起臥正常，大小便、沐浴自理，終身不
    能從事任何工作，行為退縮，社交功能退化』中樞神經系統
    之殘廢係綜合所有機能障害綜合評定之，本病人意識不清，
    行為退縮，社交退化，下肢肌力4，終身不能從事任何工作
    ，勞保局綜合評定核以第7項第3等級為合理。」，嗣原告提
    起本件訴訟，被告再次將其病歷等資料送請專科醫師提供專
    業意見為：「一、不同病因，造成的不同障害，應當分別列
    項判等再合併升等。二、相同病因，產生之一系列障害，可
    能同時出現障害，或可先後逐步出現障害，均應綜合衡量判
    等。三、該員之器質性精神障害，源自腦部同一病因。經綜
    合衡量後仍屬第3級(一)失智等遺存障害(二)非他人在身邊指示
    終身不能從事工作。」據上，被告所為之核定，依法並無不
    合。
    理  由
一、按「被保險人因普通傷害或罹患普通疾病，經治療終止後，
    如身體遺存障害，適合殘廢給付標準表規定之項目，並經保
    險人自設或特約醫院診斷為永久殘廢者，得按其平均月投保
    薪資，依同表規定之殘廢等級及給付標準，1次請領殘廢補
    助費。被保險人領取普通傷病給付期滿，或其所患普通傷病
    經治療1年以上尚未痊癒，如身體遺存障害，適合殘廢給付
    標準表規定之項目，並經保險人自設或特約醫院診斷為永不
    能復原者，得比照前項規定辦理。」、「被保險人因職業傷
    害或罹患職業病，經治療終止後，如身體遺存障害適合殘廢
    給付標準表規定之項目，並經保險人自設或特約醫院診斷為
    永久殘廢者，依同表規定之殘廢等級及給付標準，增給50%
    ，1次請領殘廢補償費。」、「殘廢給付依左列規定，審核
    辦理之：一、被保險人身體遺存障害，適合殘廢給付標準表
    之任何一項目時，按各該項目之殘廢等級給與之。．．．五
    、被保險人身體遺存障害，同時適合殘廢給付標準表之第5
    等級至第1等級間任何兩項目以上時，按其最高殘廢等級再
    升3等級給與之。但最高等級為第3等級以上時，按第1等級
    給與之。」勞工保險條例第53條、第54條、第55條第1款、
    第5款分別定有明文。次按勞工保險條例第53條附表即殘廢
    給付標準表「精神神經障害」系列第7項障害項目「中樞神
    經系統機能遺存顯著障害，終身不能從事工作者。」為第3
    殘廢等級，按該等級發給840日之殘廢給付。另該障害系列
    附註說明1之規定「精神、神經障害等級」之審定基本原則
    為：綜合其病灶症狀，對於永久喪失勞動能力與影響日常生
    活或社會生活活動狀態及需他人扶助之情況依左列各項狀況
    定其等級。於審定時，須有精神科、神經科、神經外科等專
    門醫生診斷證明資料為依據。．．．(三)為維持生命必要之日
    常生活活動尚可自理，但因精神、神經障害高度，終身不能
    從事工作者：適用第3級．．．。(七)「中樞神經系統之頹廢
    狀如發生於四肢、感覺器之機能障害，按其發現部位所定等
    級定之，諸如因言語中樞損傷所致之失語症，準用言語機能
    障害審定之。」同系列附註說明6之規定，有關「外傷性脊
    髓障害」等級之審定，依其損傷之程度發現四肢等之運動障
    害、知覺障害、腸管障害、尿路障害、生殖器障害等，依說
    明1之原則，綜合其症狀選用合適等級。殘廢給付標準表「
    下肢機能障害」系列第138項障害項目「兩下肢均遺存顯著
    運動障害者。」為第4殘廢等級，按該等級發給740日之殘廢
    給付。末按「．．．診斷書之內容，係由醫師依病人病情或
    依該病人之病歷據實填載，而非依病人要求內容出具，至於
    該診斷書所載之病情，是否符合殘障給付標準，係由該殘障
    給付主管機關逕依權責認定。」為行政院衛生署89年3月17
    日衛署醫字第89013119號函釋在案，核上開函釋與勞工保險
    條例規定意旨無違，被告辦理相關案件，自得據之適用。
二、查本件原告以其於83年10月7日工作時自工廠昇降梯內掉落
    致失智症、器質性精神病及頭部外傷、腦出血、腦室水腫術
    後、兩側跟骨骨折，檢據申請職業傷害殘廢給付。案經被告
    審查，經調閱原告於長庚醫院之病歷影本，連同該院92年4
    月17日、同年6月27日出具之殘廢診斷書，送請被告特約專
    科醫師審查簽示意見略以「遺存永久性機能障害致終身不能
    從事工作者。綜合其殘廢程度已符合給付規定，其給付標準
    係符合第7項第3等級」有審查意見表影本附原處分卷可稽。
    據此，被告乃核定按勞工保險殘廢給付標準表第7項第3等級
    發給1,260日職業傷害殘廢給付，扣除前已核發840日，補發
    420日計508,200元。原告不服，向勞保監理會申請審議，亦
    經該會特約專科醫師簽示意見略以「本病人因失智症器質精
    神病、頭部外傷腦出血腦室水腫術後、兩側跟骨骨折申請殘
    廢給付。依長庚醫院殘廢證明『神智遲鈍，下肢肌力4，須
    持杖行走，起臥正常，沐浴、大小便自理，終身無法從事任
    何工作，行為退縮，社交功能退化』中樞神經系統之殘廢係
    綜合所有機能障害綜合評定之，本病人意識不清，行為退縮
    ，社交退化，下肢肌力4，終身無法從事任何工作，勞保局
    綜合評定核以第7項第3等級殘廢為合理。」復有該審查意見
    表附原審定卷可稽。嗣原告提起本件訴訟，被告再次將原告
    之病歷等資料送請專科醫師提供專業意見為：「一、不同病
    因，造成的不同障害，應當分別列項判等再合併升等。二、
    相同病因，產生之一系列障害，可能同時出現障害，或可先
    後逐步出現障害，均應綜合衡量判等。三、該員之器質性精
    神障害，源自腦部同一病因。經綜合衡量後仍屬第3級(一)失
    智等遺存障害(二)非他人在身邊指示終身不能從事工作。」亦
    有該審查意見影本附原處分卷可參。據上，本件業經被告及
    勞保監理會之2位專業醫師，歷經3次審查結果，皆認原告殘
    廢程度應符合勞工保險給付標準表第7項第3等級。是被告以
    原告所患症狀既係因同一事故所遺存，依殘廢給付標準表「
    精神、神經障害等級」之審定基本原則，應綜合全部病灶症
    狀為單一審定，認原告殘廢程度符合勞工保險給付標準表第
    7項第3等級，揆諸首揭規定，依法尚無不合。
三、原告雖認其除符合勞工保險殘廢給付標準表第7項第3等級中
    樞神經系統機能遺存顯著障害外，因其「兩下肢活動障礙」
    係因「兩側腿骨骨折」所致，應亦符合勞工保險殘廢給付標
    準表第138項第4等級兩下肢均遺存顯著運動障害云云。惟勞
    工保險殘廢給付標準表之立法結構原係以「身體障害之狀態」
    即所遺障害之程度為評價且為殘廢等級區分之基準，於「精
    神、神經障害」等級之審定基本原則，須將症狀綜合衡量，
    並應綜合其病灶症狀，對於永久喪失勞動能力與影響日常生
    活或社會生活活動狀態及需他人扶助情形，綜合審定其等級
    ，其障害部分不得分開論斷。又依其附註1之(四)規定，有失
    語、失認、失行等之病灶症狀、四肢麻痺、錐體外路症狀、
    記憶力障害、知覺障害、感情障害、意欲減退、人格變化等
    高度障害；或者麻痺等症狀，雖為輕度，身體能力仍存，但
    非他人在身邊指示，無法遂行其工作者，適用第3級。故「
    精神、神經障害」之審定，已將失語、失認、失行等病灶症
    狀，依其永久喪失勞動能力與影響日常生活或社會生活活動
    狀態及需他人扶助之情況，綜合定其等級。又精神、神經障
    害附註1之(七)係規定中樞神經系統之頹廢症狀如發生於四肢
    、感覺器之機能障害，準用其發現部位所定等級審定其精神
    神經障害等級，衡諸立法意旨係認為中樞神經系統之頹廢症
     狀如發生於四肢、感覺器之機能障害，則應優先按其發現
    部位所定等級定之，否則將發生因神經障害而致之四肢、感
    覺器之機能障害（通常尚伴隨有其他障害），其因神經障害
    殘廢等級認定標準而認定之等級，反較單純之四肢、感覺器
    之機能障害之殘廢等級為低之輕重失衡之情事。故除該中樞
    神經系統之頹廢症狀如發生於四肢、感覺器之機能障害較神
    經障害殘廢等級為重時，始有準用該發現部位所定等級之情
    形，並非指除精神、神經障害項目外，同時構成其他障害項
    目，故不得就上肢、下肢遺存運動障害個別症狀分別請領。
    本件被告就原告「精神、神經障害」之審定，因其器質性精
    神障害，源自腦部同一病因，已將殘廢診斷書上所載「失智
    病、器質性精神病、兩下肢活動障礙」等殘廢部位，並依其
    病灶症狀，及其永久喪失勞動能力與影響日常生活或社會生
    活活動狀態及需他人扶助之情況，綜合審定其等級，並無未
    經審定之身體遺存障害，同時構成其他障害項目，自無勞工
    保險條例第55條第5款規定之適用，亦無如原告所稱未說明
    原告不符合勞工保險殘廢給付標準表第138項第4等級兩下肢
    均遺存顯著運動障害之情形，又參以依原告主張其兩下肢遺
    存顯著運動障害之情形，乃屬第138項第4等級，而本件被告
    經綜合審定原告殘廢程度後，認原告精神、神經障害程度乃
    屬第7項目第3等級，亦無因符合精神、神經障害附註1之(七)
    規定有輕重失衡情形可言，自無從另按其兩下肢機能障害另
    定其等級。原告主張，本件同時符合殘廢給付標準表第7項
    第3等級及第138項第4等級之標準，應合併升級為第1等級云
    云，顯然對喪失兩下肢機能之障害申請重複審定，自不足採
    。
四、再按行政程序法第36條及第41條第1項分別規定：「行政機
    關應依職權調查證據，不受當事人主張之拘束，對當事人有
    利及不利事項一律注意。」「行政機關得選定適當之人為鑑
    定。」。查被告係勞工保險之保險人，於當事人向其提出勞
    工保險各項給付申請時，被告須開始行政程序，並有上揭依
    職權調查證據之義務，且於遇有醫理上之諸疑義時，得以具
    有專業知識之第三人即專科醫師，於行政程序中陳述關於特
    別法規或經驗定則之意見，而以其陳述，為證據之用。是被
    告於行政程序中將有待進一步調查之案件，請其特約專科醫
    師陳述醫學上之意見，以為證據，於法尚無不合。復查，被
    保險人之殘廢症狀程度常涉醫學專業判斷，非被告之一般行
    政人員所能逕行認定，故被告於審核保險給付案件時，除以
    被保險人或受益人檢附之資料、診斷書等書面資料予以審核
    外，如有必要，亦須另外徵詢專科醫師意見或實地派員訪查
    瞭解實情等，此觀勞工保險局組織條例第11條第2項規定，
    被告得視業務需要聘用兼任醫師12人至20人，及勞工保險條
    例第28條、第56條及同條例施行細則第76條規定保險人（即
    被告）為審核保險給付，得調查有關之文件、得另行指定醫
    院或醫師複檢等規定自明，如被告僅能依被保險人所檢附之
    殘廢診斷書所載內容審查，則上開規定將形同具文，亦有損
    被告審核之權限。又殘廢診斷書所載病情，是否符合勞工保
    險殘廢給付之標準，殘廢與否及症狀、等級之判定，涉及專
    業醫理之判斷，非僅憑原告片面之非專業性主張即可作為認
    定殘廢等級之唯一依據。且按「診斷書所載之病情，是否符
    合殘廢給付標準，係由殘廢給付主管機關逕依權責認定」行
    政院衛生署89年3月17日衛署醫字第89013119號函釋在案。
    是即雖以專門醫師診斷證明為依據，然審查核定權仍在被告
    ，如其審查無任何違法之處，自應予以尊重。是原告檢具原
    告所送申請書件、殘廢診斷書及病歷影本資料，送被告特約
    專科醫師審查，並徵詢專科醫師意見，綜合衡量始核定原告
    殘廢程度符合勞工保險殘廢給付標準表規定第7項第3等級，
    尚無違誤；而原告所稱應視各個症狀多次個別審定另計殘廢
    程度後再合併升等，顯係誤解法令。
五、綜上所述，原告之主張無可採信，系爭處分以原告因職業傷
    害致殘，殘廢程度符合勞工保險殘廢給付標準表第7項第3等
    級，應發給1,260日職業傷害殘廢給付，扣除前已核發840日
    ，補發420日計508,200元，認事用法，尚無違誤，審議審定
    及訴願決定予以維持，亦無不合，原告訴請撤銷及請求被告
    應改定原告殘廢等級為第1等級殘廢給付653,400元之行政處
    分，及自93年1月5日起至給付日止按年息5%計算之利息，為
    無理由，應予駁回。
六、又有關原告殘廢程度「精神、神經」障害等級之判定及原告
    殘廢症狀是否符合殘廢給付之合併升等標準，應依上揭法律
    規定判定之，至原告所舉本院另案判決，與本案情形不盡相
    同，且係屬個案判決，其法律見解尚不得拘束本院。又兩造
    其餘之主張陳述，於本件判決結果之認定，不生影響，毋庸
    一一審究，併此敘明。
據上論結，本件原告之訴為無理由，爰依行政訴訟法第98條第3
項前段，判決如主文。
中　　華　　民　　國　　94　　年　　9　　 月　　 2　　日
                       第一庭審判長法  官　姜素娥
                                   法  官  陳國成
                                   法  官  陳秀
上為正本係照原本作成。
如不服本判決，應於送達後20日內，向本院提出上訴狀並表明上
訴理由，如於本判決宣示後送達前提起上訴者，應於判決送達後
20日內補提上訴理由書（須按他造人數附繕本）。
中　　華　　民　　國　　94　　年　　9　　 月　　 2　　日
 　　  　　　　　　　 　　  　     書記官  呂美玲
